臺灣臺北地方法院交通事件裁定　　　 100年度交聲字第1186號
異　議　人
即受處分人　許榮富
上列異議人即受處分人因違反道路交通管理處罰條例案件，對於
臺北市交通事件裁決所於民國100 年1月5日所為之處分（原處分
案號：北市裁催字第裁22-A01XPN215號），聲明異議，本院裁定
如下：
    主  文
異議駁回。
    理  由
一、按受處分人不服道路交通管理處罰條例第8 條主管機關所為
    之處罰，得於接到裁決書之翌日起20日內，向管轄地方法院
    聲明異議，道路交通管理處罰條例第87條第1 項定有明文；
    法院認聲明異議不合法律上之程式或其異議權已經喪失者，
    應以裁定駁回之，但其不合法律上之程式可補正者，應先定
    期命為補正，逾期不補正者，即予駁回，道路交通事件處理
    辦法第17條規定甚明。又處理違反道路交通管理事件，有關
    文書送達之程序，依行政程序法之規定。送達，於應受送達
    人之住居所、事務所或營業所為之。於應送達處所不獲會晤
    應受送達人時，得將文書付與有辨別事理能力之同居人、受
    雇人或應送達處所之接收郵件人員。送達，不能依前2 條規
    定為之者，得將文書寄存送達地之地方自治或警察機關，並
    作送達通知書兩份，一份黏貼於應受送達人住居所、事務所
    、營業所或其就業處所門首，另一份交由鄰居轉交或置於該
    送達處所信箱或其他適當位置，以為送達；前項情形，由郵
    政機關為送達者，得將文書寄存於送達地之郵政機關。違反
    道路交通管理事件統一裁罰基準及處理細則第5 條，以及行
    政程序法第72條第1項前段、第73條第1項、第74條第1 項、
    第2項分別定有明文。復按，依行政程序法第74條第1項規定
    所為之寄存送達，並未準用民事訴訟法第138條第2項規定，
    自應於寄存送達當日即生送達之效力，且不以應受送達人實
    際領取為必要（臺灣高等法院暨所屬法院97年法律座談會刑
    事類提案第42號研討結果、司法院大法官釋字第667 號解釋
    、最高行政法院98年度裁字第3136號裁定意旨參照）。
二、經查：
(一)本件舉發機關即臺北市政府警察局交通警察大隊萬華交通分
    隊警員張榮宗，因認異議人即受處分人許榮富於民國99年9
    月24日20時41分許，駕駛車牌號碼7319-TJ 號自用小客車，
    於臺北市○○○路○段與環河南路2段處違反禁止左轉標誌左
    轉，而予以攔停，並以臺北市政府警察局掌電字第A01XPN21
    5 號舉發違反道路交通管理事件通知單舉發交通違規，嗣經
    原處分機關即臺北市交通事件裁決所於100 年1月5日作成北
    市裁催字第裁22-A01XPN215號裁決書，依道路交通管理處罰
    條例第48條第1項第2款等規定，裁處異議人罰鍰新台幣9 百
    元，並記違規點數1 點等情，有上開舉發違反道路交通管理
    事件通知單、裁決書等在卷可憑（見本院卷第8、39頁）。
(二)上開裁決書係於100年1月13日送達於異議人之住所即戶籍地
    址臺北市○○區○○路150 號，因未獲會晤應受送達人即異
    議人本人，亦無有辨別事理能力之同居人、受雇人或應送達
    處所之接收郵件人員予以受領，遂將上開裁決書寄存於當地
    之郵政機關即台北長春路郵局，並作送達通知書2 份，一份
    黏貼於應受送達人住所門首，一份置於受送達處所信箱或其
    他適當位置以為送達，復有臺北市交通事件裁決所100年6月
    3日北市裁申字第10036147300號函及函附上開裁決書之送達
    證書影本在卷足稽（見本院卷第35、40頁）。原處分機關所
    為上開裁決書，既已於100年1月13日寄存送達於異議人之上
    開住所，依前揭說明，即應於寄存送達當日生合法送達之效
    力，從而，本件20日之異議期間，應自送達翌日即100年1月
    14日起算20日，至100年2月2日，復因100年2月2日至同年月
    7日為農曆春節放假，其異議期間應順延至100年2月8日屆滿
    ；惟異議人遲至100年5月25日始提出聲明異議狀於本院，有
    加蓋本院收文戳章之聲明異議狀在卷可憑（見本院卷第1 頁
    ），顯已逾20日之不變期間。
(三)至異議人雖陳稱其未收到上開裁決書云云。惟查，汽車所有
    人名稱、住所等如有變更，應向公路監理機關辦理登記，道
    路交通安全規則第23條第1 項有明文。再依公路監理電腦系
    統車輛車籍及駕駛人駕籍增設「通信地址」（99年2月23 日
    修正為「住居所或就業處所」）欄位作業注意事項第1 條規
    定：「車主、駕駛人依規定向公路監理機關申領之車輛牌照
    、駕駛執照，係以戶籍住所為登記地址；基於社會現況及便
    民原則，並因應車主、駕駛人需要，於公路監理電腦系統車
    籍及駕籍檔中增列通信地址（99年2 月23日修正為『住居所
    或就業處所』），以利公路監理機關各項通知單之寄達，特
    訂定本注意事項」；第6 條另規定：「公路監理機關受理車
    主、駕駛人申請增設『通信地址』後，應立即登載於公路監
    理電腦系統之車籍及駕籍檔中；爾後各項便民服務之通知事
    項及汽車燃料使用費繳款通知、汽車使用牌照稅繳款通知及
    違規通知單、裁決書之送達，皆以通信地址寄發」。是汽車
    所有人、駕駛人倘有遷徙住所之事實，自負有依規定辦理住
    址變更之義務，否則其片面遷徙住所，又不依法辦理住址變
    更，交通監理機關自無管道得知汽車所有人、駕駛人住所變
    更之事實，而僅能依其戶籍所在地或登記車籍地送達文書。
    查異議人之戶籍自其出生即設於臺北市○○區○○路150 號
    ，迄未變動，其考領汽車、機車駕駛執照時，監理機關登記
    之地址亦為臺北市○○區○○路150 號，有異議人之全戶戶
    籍資料查詢結果，以及證號查詢汽車駕駛人、證號查詢機車
    駕駛人資料在卷可稽（見本院卷第11、58至59頁）；顯見異
    議人並未向監理機關申請登載其他住居所，亦未曾辦理增列
    其戶籍地以外之其他地址作為通信地址，自難課以行政機關
    訪查異議人實際居所何在之責，是原處分機關依異議人登記
    之駕駛執照地址、戶籍地址送達上開裁決書，於法即無不合
    。縱使如異議人所述，其未收到上開裁決書，惟異議人既怠
    於向公路監理機關辦理地址變更登記，致無從收受送達，該
    等不利益自應歸由異議人承擔，是其上開所辯亦無足採。綜
    上所述，本件聲明異議顯已逾20日之不變期間，而不合法律
    上之程式，且屬無從補正之事項，依首揭規定，自應予以駁
    回。
三、依道路交通管理處罰條例第87條第2 項，道路交通事件處理
    辦法第17條，裁定如主文。
中    華    民    國     100    年    6    月   16    日
                  交通法庭  法  官  陳蒨儀
上正本證明與原本無異。
如不服本裁定，應於裁定送達後5日內向本院提出抗告狀（應附
繕本）。
                            書記官  呂慧娟
中    華    民    國   100    年    6     月    16    日